【裁判字號】    89,訴,2414
【裁判日期】    901204
【裁判案由】    確認工程款債權存在
【裁判全文】
臺灣高雄地方法院民事判決  八十九年度訴字第二四一四號
    原      告  兆昱企業股份有限公司
    法定代理人  甲○○
    訴訟代理人  丙○○
    法定代理人  乙○○
右當事人間確認工程款債權存在事件，本院判決如左：
    主    文
確認盟峰工程有限公司對被告，在新台幣壹佰玖拾壹萬元肆仟元之範圍有工程款債權
存在。
訴訟費用由被告負擔。
    事    實
甲、原告方面：
一、聲明：求為判決如主文所示。
二、陳述：
    （一）、訴外人盟峰工程股份有限公司（下簡稱：盟峰公司）積欠原告一百九十
            萬元，鈞院前依原告之聲請，於八十八年七月十二日核發八十八年促字
            四二○一八號支付命令命「債務人（盟峰公司）應於命令送達後二十日
            之不變期間內，向債權人（兆昱企業股份有限公司；下簡稱：兆昱公司
            ）給付新台幣（下同）壹佰玖拾萬元，及其中壹佰萬元，自民國八十七
            年十一月二十日起至清償日止；及其中玖拾萬元，自民國八十七年十二
            月八日起至清償日止，按年息百分之六計算之利息，並賠償程序費用新
            台幣壹佰零壹元。」，因盟峰公司未於法定期限內異議而於八十八年九
            月七日確定。
    （二）、原告於前揭支付命令確定後，向鈞院聲請強制執行。又因盟峰公司承攬
            被告嘉義服務中心大樓電氣設備工程（下稱系爭工程），尚有工程款未
            獲清償。鈞院民事執行處，於八十八年十月二十一日以八十八年高敬民
            心八十八年執字第三四四四九號執行命令，禁止債務人盟峰公司向被告
            公司收取債權，或為其他處分，被告公司亦不向盟峰公司清償。然被告
            於收受前開執行命令後，向鈞院民事執行處就上開執行命令聲明異議。
            ，為此依強制執行法第一百二十條第二項規定，提起本訴訟。
三、證據：提出本院八十八年度促字第四二○一八號支付命令及確定證明書、本院八
    十九年八月二十一日八十九高貴民心八十八執字第三四四四九號執行通知、被告
    公司八十九年三月二十七日南建二字第八九Ｂ九○○二九○號函各一份，及八八
    高敬民心八十八執全字第三四四四九號執行命令二紙為證。
乙、被告方面：
一、聲明：原告之訴駁回。
二、陳述：
    （一）、訴外人盟峰公司於八十五年七月二十四日與被告訂立工程合約，承攬被
            告舒司之「嘉義服務中心新建電氣設備工程」，工程造價為三千三百四
            十五萬元，至八十八年一月二十日止，盟峰公司已領取工程款二千九百
            五十一萬六千七百零三元。嗣於八十八年二月二日，盟峰公司雖報請完
            工，但經被告驗收結果，工程仍存有多項瑕疵而未通過驗收，故餘款三
            百九十三萬三千二百九十七元部分，被告並未支付。又因訴外人盟峰公
            司財務惡化，故瑕疵部分轉由工程連帶保證人即雄工冷凍空調工程有限
            公司（下簡稱：雄工公司）負責改善，並經複驗合格，扣除應支付訴外
            人雄工公司改善費用一百三十七萬六千二百零四元後，尚結餘工程款計
            二百五十五萬七千零九十三元。
    （二）、然上開結餘工程款二百五十五萬七千零九十三元，其中：
            １、一百三十八萬元：
                (1)、因訴外人雄雞企業有限公司（下簡稱：雄雞公司）對盟峰公有
                    票款債權存在，經鈞院以八十八年度雄簡字第一五五四號判決
                    「盟峰公司、郭秀桃應連帶給付原告一百三十八萬元及及遲延
                    利息」確定。雄雞公司即以盟峰公司承攬被告上開工程，尚有
                    工程款債權存在為由，而以八十八年度雄簡字第一五五四號確
                    定判決為執行名義，聲請強制執行。鈞院並以八十九年三月十
                    三日八十九高貴民心八十八執字第二四一五三號執行命令，就
                    盟峰公司對被告之上開工程款債權，在二千六百五十萬元範圍
                    內（因執行債權人計十人，合併執行後，債權額除雄雞公司之
                    一百三十八萬元外，尚有二千五百十二萬元），命被告向鈞院
                    支付再轉給盟峰公司之債權人。
                (2)、又因被告對八十九高貴民心八十八執字第二四一五三號執行命
                    令聲明異議，經雄雞公司起訴後，鈞院已以八十九年訴字第三
                    三八二號判決「被告（即中華電信股份有限公司台灣南區電信
                    分公司）應依臺灣高雄地方法院八十九年三月十三日八十九高
                    貴民心八十八執字第二四一五三號執行命令，向該院民事執行
                    處給付新臺幣壹佰參拾捌萬元。」確定。惟於判決確定後，因
                    鈞院執行處尚未發函，故被告公司迄今仍尚未依該確定判決，
                    將一百三十八萬元給付予鈞院民事執行處。
            ２、九十萬元：
                (1)、鈞院民事執行處，業已依訴外人蔡柳琴之聲請，以八十八年高
                    貴民心八十八年執字第四二一六○號執行命令，禁止債務人盟
                    峰公司向被告公司收取債權，或為其他處分，被告公司亦不得
                    盟峰公司清償（註：該八十八年執字第四二一六○號案件，嗣
                    與八十八年執字第二  四一五三號案件合併執行）。
                (2)、又被告對上開執行命令聲明異議後，蔡柳琴並未對被告起訴，
                    故被告迄今仍未將九十萬元給付予蔡柳琴或鈞院民事執行處。
            ３、二十七萬七千九十三元：
                (1)、鈞院民事執行處，業已依訴外人士林電機廠股份有限公司（下
                    稱：士林電機公司）之聲請（八十八年執字第三五○五三號）
                    發執行命令，禁止債務人盟峰公司向被告公司收取債權，或為
                    其他處分，被告公司亦不得向盟峰公司清償（註：八十八年執
                    字第三五○五三號案件已併入八十八年執字第二四一五三號案
                    件執行）。
                (2)、又被告對上開執行命令聲明異議後，因士林電機公司未對被告
                    起訴，故被告迄今仍未將二十七萬七千九十三元給付予士林電
                    機公司或鈞院民事執行處。
            綜上所述，盟峰公司承攬被告公司「嘉義服務中心新建電氣設備工程」
            之結餘工程款二百五十五萬七千零九十三元，已全部由雄雞公司、蔡柳
            琴、士林電機公司另案聲請執行，盟峰公司對被告公司已無其他工程款
            債權，故原告之訴為無理由。
三、證據：提出本院八十九年三月十三日八十九高貴民心八十八執字第二四一五三號
    執行命令、八十九年訴字第三三八二號民事判決、被告與盟峰公司之「嘉義服務
    中心新建電氣設備工程」合約書、保證書、被告公司八十八年十一月十六日南建
    一字第八八Ｂ九○○一一二九號函（含嘉義服務中心新建電氣設備工程驗收紀錄
    ）盟峰公司八十八年十一月十七日同意書、被告公司八十九年五月一日南建二字
    第八九Ｂ九○○○四三八號函、被告公司八十九年九月十四日南建二字第八九Ｂ
    九○○○九八七號函、支出傳票及發票各十二份、工程補充說明為證。
丙、本院依職權調取本院八十八年度執全字第三七二四八號、八十八年度執字第二四
    一五三號、八十八年度執字第三五○五三號、八十八年度執字第三四四四九號、
    八十八年度執字第四二一六○號、八十八年度全第三八五八號、八十八年度執字
    第四一四二○號、八十九年度執字第四三四一號等案卷。
    理    由
一、強制執行法第一百一十九條第一項規定：「第三人不承認債務人之債權或其他財
    產權之存在，或於數額有爭議或有其他得對抗債務人請求之事由時，應於接受執
    行法院命令後十日內，提出書狀，向執行法院聲明異議。」，同法第一百二十條
    第一項、第二項規定：「第三人依前條第一項規定聲明異議者，執行法院應通知
    債權人。」、「債權人對於第三人之聲明異議認為不實時，得於收受前項通知後
    十日內向管轄法院提起訴訟，並應向執行法院為起訴之證明及將訴訟告知債務人
    。」。經查，原告公司前向本院民事執行處聲請，對訴外人盟峰公司強制執行（
    八十八年執字第三四四四九號，嗣併入八十八年執字第二四一五三號案件執行）
    。本院民事執行處並依其聲請，對被告發禁止債務人盟峰公司向被告收取債權，
    或為其他處分，被告亦不得向盟峰公司清償，並禁止處分之執行命令。因被告具
    狀明異議，本院以八十九年八月二十一日八十九高貴民心八十八執字第三四四九
    號函，將被告公司異議之事由通知原告，原告在八十九年八月二十五日接獲通知
    後，於八十九年九月一日向本院提起本件確認訴訟，其程序合於上開規定，合先
    敘明。
二、經查：
    （一）、原告主張本院八十八年促字四二○一八號支付命令，命「債務人（盟峰
            公司）應於命令送達後二十日之不變期間內，向債權人（兆昱企業股份
            有限公司；下簡稱：兆昱公司）給付一百九十萬元，及其中一百萬元，
            自八十七年十一月二十日起至清償日止；及其中九十萬元，自八十七年
            十二月八日起至清償日止，按年息百分之六計算之利息，並賠償程序費
            用一百零一元。」，因盟峰公司未於法定期限內異議，而於八十八年九
            月七日確定等情，有原告提出之八十八年促字四二○一八號支付命令及
            確定證明書在卷可佐，堪信為真實。又原告主張盟峰公司於上開支付命
            令確定後，迄今仍未清償等情，亦為被告所不爭執。從而，至九十年十
            一月二十日本案辯論終結之日止，盟峰公司依上開支付命令所積欠原告
            之利息已達二十三萬七千三百六十九元，若加計本金一百九十萬元，則
            原告對盟峰公司之債權已遠超過一百九十一萬四千元。
    （二）、其次，盟峰公司所承攬之被告公司「嘉義服務中心新建電氣設備工程」
            ，尚結餘工程款二百五十五萬七千零九十三元等情，業經被告自承在卷
            。至於被告雖稱該結餘工程款已遭雄雞公司、蔡柳琴、士林電機公司另
            案聲請執行，致盟峰公司對被告公司已無工程款債權等語。然１、本院
            八十九年訴字第三三八二號案件，雖判決「被告應依臺灣高雄地方法院
            八十九年三月十三日八十九高貴民心八十八執字第二四一五三號執行命
            令，向本院民事執行處給付一百三十八萬元。」，但實際上，迄今被告
            仍未給付一百三十八萬元等情，業經被告訴訟代理人自陳在卷（參本案
            卷一三六頁）。２、蔡柳琴、士林電機公司對盟峰公司之強制執行案件
            ，本院僅對被告積欠盟峰公司之上開工程款債權發禁止處分命令，而未
            發收取命令或支付轉給命令。況上開禁止處分命令送達予被告，並經被
            告異議後，蔡柳琴、士林電機公司均未對被告提起訴訟。故實際上被告
            亦未將九十萬元及二十七萬七千九十三元給付予盟峰公司或本院民事執
            行處等情，亦據被告訴訟代理人自陳在卷（參本院卷一三六頁被告訴訟
            代理人筆錄）。是以，應認被告迄未為清償，則盟峰公司對被告之二百
            五十五萬七千零九十三元結餘工程款債權，自不消滅。
    （三）、稽諸上開說明，原告對盟峰公司確有債權存在且數額超過一百九十一萬
            四千元。而盟峰公司對被告仍有二百五十五萬七千零九十三元之結餘工
            程款債權，被告又對本院依原告聲請所發之執行命令為異議，則不僅足
            認原告有提起本件確認訴訟之必要，更應認其請求「確認盟峰公司對被
            告有一百九十一萬四千元工程款債權存在」為有理由，應予准許。
三、據上論結：本件原告之訴為有理由，依民事訴訟法第七十八條，判決如主文。
中      華      民      國    九十      年      十二      月    四      日
                              臺灣高雄地方法院民事第一庭
~B法      官  洪碩垣
右為正本，係照原本作成。
如不服本判決，應於送達後廿日內，向本院提出上訴狀。
中      華      民      國    九十      年      十二      月    十      日
~B法院書記官  鄭翠蘭


司法院資訊處製作；財團法人民間司法改革基金會備份。
